臺灣彰化地方法院民事判決
110年度簡上字第37號
上  訴  人  邱世楷  
被 上 訴人  黃于庭  
上列當事人間請求返還所有物事件，上訴人對於民國109年12月1
8日本院員林簡易庭109年度員簡字第370號第一審判決，提起上
訴，本院於民國110年11月15日言詞辯論終結，判決如下：
    主  文
上訴駁回。
第二審訴訟費用由上訴人負擔。
  事實及理由
壹、上訴人主張：
　　伊與被上訴人於民國(下同)106年3月27日結婚，嗣於109年5
    月7日經法院調解離婚。上訴人於婚前購買門牌號碼彰化縣○
    ○市○○街00號房屋（下稱系爭房屋）及購買附表所示之物品
    （下稱系爭物品），因兩造於婚後相處不睦，被上訴人於10
    7年3月27日將系爭物品搬離系爭房屋，經伊多次催討後均拒
    絕返還。伊購買系爭物品有第一銀行取款交易明細表可證，
    被上訴人僅提出部分費用及單據發票，當不足以證明其為系
    爭物品之所有權人，爰依民法第767條第1項前段之規定，請
    求被上訴人返還系爭物品予伊，如被上訴人處分系爭物品而
    不能返還時，則係無法律之原因而受有處分他人財產之利益
    ，被上訴人亦應返還系爭物品原購買金額等語。
貳、被上訴人則以：
　　系爭物品均為伊所購買。附表編號9所示鑰匙為兩造結婚後
    上訴人贈與伊使用系爭房屋之鑰匙，於兩造離婚後伊即將之
    丟棄。另附表編號1、4、5、6、8所示物品，伊已以新臺幣
    （下同）3萬餘元出售予他人。至附表編號2、3、7仍在系爭
    房屋內，伊並未搬走，故上訴人之請求， 實無理由等語， 
    資為抗辯。
參、原審斟酌兩造辯論意旨暨調查證據之結果，為上訴人敗訴之
    判決，上訴人不服提起上訴，並為上訴聲明：㈠原判決廢棄
    。㈡前開廢棄部分，被上訴人應將附表所示之物返還予上訴
    人。㈢如被上訴人有無法依前項聲明返還者，應給付如附表
    所示之原購買金額，及自起訴狀繕本送達之翌日起至清償日
    止，按年息5％計算之利息。㈣第一、二審訴訟費均由被上訴
    人負擔。被上訴人則答辯聲明：㈠上訴駁回。 ㈡一、二審訴
    訟費用由上訴人負擔。㈢如受不利判決，被上訴人願供擔保
    請准免為假執行。
肆、得心證之理由：
  上訴人主張伊與被上訴人於106年3月27日結婚，嗣於109年5
    月7日離婚等情，為兩造所不爭執，此部分之事實，自堪信
    為真實。
　上訴人復主張置於系爭房屋內之系爭物品為其所有，經被上
    訴人擅自搬離，伊基於所有物返還請求權，請求被上訴人返
    還系爭物品，惟為被上訴人所否認，並以系爭如附表編號1
    至8所示之物品均為其所購買，其係該等物品之所有權人，
    且附表編號2、3、7所示之物品仍在系爭房屋內暨如附表編
    號9所示鑰匙係兩造結婚後上訴人贈與其使用系爭房屋所用
    ，其於兩造離婚後伊即將之丟棄等語， 資為抗辯。
　　。觀兩造之攻擊及防禦內容，可知上訴人是否為系爭物品之
    所有權人？系爭物品是否遭被上訴人取走？上訴人其依民法
    第767條第1項之規定，請求上訴人返還系爭物品，有無理由
    ？厥為本件應審究之爭點。茲分述如下：
  ㈠按所有人對於無權占有或侵奪其所有物者，得請求返還之，
    民法第767 條第1 項定有明文；次按，當事人主張有利於己
    之事實者，就其事實有舉證之責任。民事訴訟法第277 條前
    段亦有明文。上訴人主張被上訴人未經其同意將系爭物品搬
    離系爭房屋，自應由上訴人對系爭物品確為其所有，負舉證
    責任。
  ㈡上訴人主張系爭物品為其婚前出資購買，業據提出上訴人第
    一銀行存摺交易明細表及手機錄影畫面為證，則其主張依據
    民法第767條請求被上訴人返還系爭物品。惟①依上訴人提出
    之會員紀錄、估價單、收據與交易明細比對圖(見本院卷第3
    7頁至第49頁)，其中全國電子會員紀錄訂購商品包含附表所
    示編號4、5、7、8之物品，訂購人均為被上訴人，上訴人主
    張其為所有權人已難採信，此外全國電子社頭店門市之店員
    即證人許彩雲到庭證述，「冰箱、電視是。飲水機不是。桃
    紅色電鍋我們有賣，但是兩造都沒有跟我買。兩造買的是家
    電部分，冰箱、電視。」、「這是我們公司製作的沒有錯，
    會員是被上訴人，但事實上錢是何人支付的，我不清楚。」
    、「(問：是不是我跟你聯繫後續的事情？)是妳(被上訴人)
    跟我聯繫的沒有錯。」等語，無法認定附表編號4、5、7、8
    之物品為上訴人出資購買，且上訴人亦於本院審理中表示「
    全國電子還有傢俱行都是他介紹，也是我帶他去選購的，所
    以傢俱家電都是她的名字，才會寫她的名字。」，是附表編
    號4、5、7、8訂購名義人均為被上訴人，業經被上訴人復提
    出全國電子發票為證(見本院卷第119頁至第123頁)，雖上訴
    人均提出第一銀行存摺明細以證明購買上開物品前後均有領
    取相近金額之款項，然尚無法證明係用以購買附表編號4、5
    、7、8物品之對價，本院即無法認附表編號4、5、7、8之物
    品係上訴人所購買，其依據民法第767條請求返還附表編號4
    、5、7、8物品，即屬無憑。②另上訴人主張其購買之附表編
    號1、2白色床組(含老K牌床墊)及編號6灰色沙發組於107年3
    月27日遭被上訴人搬離系爭房屋，並表示其先後購買兩組款
    式相同之床組置於系爭房屋，然未能提出購買證明，上訴人
    雖於105年9月7日自其第一銀行存摺提領63000元，惟是否用
    於支付購買床墊組及沙發尚非無疑。被上訴人對此則辯稱其
    僅搬走附表編號1白色床組(含老K牌床墊)及編號6之灰色沙
    發組。本院審酌被上訴人提出之錄影畫面(見本院卷第203頁
    )，僅可見被上訴人搬走一組床墊，則被上訴人辯稱於107年
    3月27日有自系爭房屋取走附表編號1、6之物品，堪可採信
    。本院為釐清附表編號1、2、6物品之實際購買人而調取鴻
    詳傢俱有限公司之估價、訂購單明細，經該公司函覆相關資
    料已全數銷毀(見本院卷第101頁)而無法證明。然依上訴人
    提出之估價單(見本院卷第45頁)內所載資料，僅顯示購買一
    組白色床組及灰色沙發組，估價單並記載「黃`S」、「員林
    市○里街00號」，由「黃`Z0000000000」符合之被上訴人黃
    于庭之簡稱及行動電話號碼等情以觀，應憑之可推定附表編
    號1、6為被上訴人購買，則被上訴人取回以其名義購買之附
    表編號1、6之沙發及床墊組，於法並無違誤。上訴人復無法
    證明被上訴人有取走附表編號2之床墊組，則上訴人請求被
    上訴人返還附表編號1、2、6之物品，即與法未合。③上訴人
    請求被上訴人返還附表編號3之白色開飲機，雖據提出祥民
    商行收據及第一銀行存摺交易明細表為證，惟被上訴人既否
    認有取走該項物品，依被上訴人提出之錄影畫面亦無法證明
    被上訴人有搬走該物品，則其請求即屬無據。④至上訴人請
    求被上訴人返還附表編號9之鑰匙、磁扣及遙控器，並主張
    僅係將附表編號9物品借被上訴人使用，惟上訴人表示兩造
    自105年8月起即共同居住於上開地址，嗣於106年3月27日結
    婚後再於109年5月7日離婚，則上訴人應係基於贈與之意思
    交付系爭房屋之鑰匙、磁扣及遙控器予被上訴人，目的乃供
    被上訴人能於同居乃至婚姻存續期間內自由使用系爭房屋而
    無取回之意，斷無可能於交付當時預設將來因離婚而取回，
    故無法成立使用借貸關係，是上訴人主張「給她鑰匙是因為
    結婚要給她鑰匙。但並非贈與，只是給她用而已，我還有所
    有權。」云云，而基於民法第767條、第179條請求被上訴人
    返還附表編號9物品，亦屬無憑。
  綜上所述，上訴人未能證明系爭物品（除附表編號3之白色開
    飲機）為上訴人所有及如附表編號3之白色開飲機，確係由
    被上訴人取走 ，則其依民法第767條規定請求被上訴人返還
    系爭物品及於系爭物品而不能返還時依同法第179條請求返
    還系爭物品原購買金額，為無理由。原審就如系爭物品編號
    3示物品外，因而為被上訴人勝訴之判決，並無違誤。上訴
    論旨，猶執前詞，指摘原判決為不當，求予廢棄改判，為無
    理由；另就編號3所示物品部分，原審所認之理由，雖有未
    盡妥適之處，但結論並無不同，應予維持，故本件悉為上訴
    駁回之諭知。
伍、本件為判決基礎之事證已臻明確，兩造其餘攻擊或防禦方法
    及所用之證據，均不足以影響本判決之結果，爰不逐一論列
    ，附此敘明。
陸、據上論結，本件上訴為無理由，依民事訴訟法第436條之1第
    3項、第449條第1項、第2項、第78條，判決如主文。
中　　華　　民　　國　　110 　年　　11　　月　　29　　日
                  民事第一庭    審判長法官  陳瑞水
                                      法官  歐家佑
                                      法官  洪志賢
附表：
編號 品名 數量 原購買金額（新臺幣） 1 白色床組（含老K牌床墊） 1組 25,000元 2 白色床組（含老K牌床墊） 1組 25,000元 3 白色開飲機 1台 5,000元 4 日立420L日製五門變頻冰箱（RS42FJW） 1台 42,598元 5 LG55行聯網LED液晶電視（55LF5950） 1台 22,900元 6 灰色沙發組 1組 40,000元 7 桃紅色大同電鍋（TAC10LSI） 1台 2,150元 8 象印6人份微電腦電子鍋（NLAAF10） 1台 4,131元 9 系爭房屋之車庫小門鑰匙、客廳大門磁扣、車庫捲門遙控器 3支 4,620元 
以上正本係照原本作成。
不得上訴。
中　　華　　民　　國　　110 　年　　11　　月　　30　　日
                                    書記官  林嘉賢